【裁判字號】    97,勞訴,28
【裁判日期】    980213
【裁判案由】    給付薪資等
【裁判全文】
臺灣士林地方法院民事判決              97年度勞訴字第28號
原      告  酉○○
            戊○○
            卯○○
            癸○○
            庚○○
            己○○
            辰○○
            巳○○
            丑○○
            甲  ○
            寅○○
            丁○○
            丙○○
            辛○○
            子○○
            午○○
            戌○○
            申○○
            壬○○
            未○○
            乙○○
共      同
訴訟代理人  劉師婷律師
            蔡雅瀅律師
複  代理人  沈以軒律師
被      告  亨泰國際股份有限公司
法定代理人  亥○○
上列當事人間請求給付薪資等事件，本院於民國98年1 月21日言
詞辯論終結，判決如下：
    主      文
被告應給付各原告如附表三「應給付金額欄」所示之金額，及均
自民國九十七年九月三日起至清償日止，按年息百分之五計算之
利息。
原告其餘之訴駁回。
訴訟費用新台幣伍萬壹仟壹佰玖拾參元，由原告負擔新台幣肆佰
陸拾肆元，餘新台幣伍萬零柒佰貳拾玖元由被告負擔。
本判決第一項於原告等人分別以附表三「假執行供擔保金額」欄
所示之金額為被告供擔保後，得假執行。
原告其餘假執行之聲請駁回。
    事實及理由
一、本件被告未於言詞辯論期日到場，核無民事訴訟法第386 條
    各款所列情形，爰依原告之聲請，由其一造辯論而為判決。
二、按訴狀送達後，原告不得將原訴變更或追加他訴。但擴張或
    減縮應受判決事項之聲明者，不在此限，民事訴訟法第255
    條第1 項第3 款定有明文。本件原告起訴時原請求被告應各
    給付原告如附表一（見本院卷第21頁）「請求金額總計欄」
    所示之金額，及均自起訴狀繕本送達翌日起至清償日止，按
    年息5 ％計算之利息；嗣減縮訴之聲明本金部分為如附表二
    （見本院卷第163 頁）「請求金額總計欄」所示，經核應屬
    減縮應受判決事項之聲明，揆諸前揭法條規定，原告上開訴
    之減縮，應可准許，合先敘明。
三、原告起訴主張：原告等21人於民國86年10月21日起受僱於被
    告公司，詎被告公司因財務狀況生變，自96年6 月起，即未
    依勞退新制規定提撥員工薪資6%之金額，且自97年3 月開始
    積欠員工薪資，同年4 月間，被告公司負責人亥○○更口頭
    宣布公司歇業，並於發給員工離職證明書後避不見面，經原
    告向臺北縣政府勞工局提出調解申請及歇業事實認定，調解
    雖因被告公司未出席致不成立，惟被告公司業經勞工局歇業
    事實認定小組認定歇業基準日為97年4 月18日。經扣除原告
    於97年4 月30日已領取之部分金額，被告公司尚積欠原告如
    附表二所示之工資、預告工資、資遣費及未提繳勞工退休金
    損害，爰依勞動契約、勞動基準法第16條第3 項、第17條、
    、勞工退休金條例第12條、第31條、民法第184 條第2 項等
    規定，請求被告給付等語，並聲明：被告應各給付原告如附
    表二「請求金額總計欄」所示之金額，及均自起訴狀繕本送
    達翌日起至清償日止，按年息5 ％計算之利息。
四、被告經合法通知，未於言詞辯論期日到場，亦未提出書狀作
    何聲明或陳述。
五、原告主張之上開事實，業據其提出與所述相符之臺北縣勞資
    協調發展協會97年4 月24日北勞協字第9700600 號函、臺北
    縣政府97年6 月3 日北府勞安字第0970409558號函、勞工退
    休金月提繳工資分級表、勞工保險卡、離職證明書、薪資單
    、臺灣土地銀行活期儲蓄存款存摺薪資轉帳明細等影本為證
    ，被告經合法通知，未到場爭執，亦未提出書狀答辯以供本
    院斟酌，應堪信原告之主張為真實。
六、查原告等人請求被告給付97年3 月及4 月份積欠工資，其中
    97年3 月部分，業據其提出薪資單等為證，其金額經核無誤
    ，並如附表「97年3 月工資欄」所示。惟97年4 月部分，依
    原告所提薪資單及離職證明書所載離職日為計算基準，經計
    算結果，被告應給付之97年4 月工資應如附表三「97年4 月
    工資欄」所示，方為正確（計算式參附表四），至超過該金
    額部分之請求，則於法無據，尚難准許。
七、按「歇業或轉讓者，雇主得預告勞工終止勞動契約」，勞動
    基準法第11條第1 項第1 款定有明文。次按「雇主依前條終
    止勞動契約者，應依左列規定發給勞工資遣費：一、在同一
    雇主之事業單位繼續工作，每滿一年發給相當於一個月平均
    工資之資遣費。二、依前款計算之剩餘月數，或工作未滿一
    年者，以比例計給之。未滿一個月者以一個月計」，同法第
    17條亦有明文。又「選擇繼續適用勞動基準法退休金規定之
    勞工，其資遣費依同法第17條規定發給」，為勞工退休金條
    例第12條第3 項所明定。再按「勞工適用本條例之退休金制
    度者，適用本條例後之工作年資，於勞動契約依勞動基準法
    第11條、第13條但書、第14條及第20條或職業災害勞工保護
    法第23條、第24條規定終止時，其資遣費由雇主按其工作年
    資，每滿1 年發給2 分之1 個月之平均工資，未滿1 年者，
    以比例計給；最高以發給6 個月平均工資為限，不適用勞動
    基準法第17條之規定」，同條例第12條第1 項復有明文。查
    原告等人與被告間之勞動契約，因被告歇業而終止，其終止
    日期分別如附表六所載；又依前述勞動基準法第17條、勞工
    退休金條例第12條第3 項、第1 項等規定，計算原告等之資
    遣費應分別如附表三「資遣費欄」所示（計算式如附表四、
    五、六），是原告等人請求被告給付資遣費，於此範圍內，
    應堪准許。至原告乙○○請求被告給付超過80,641元部分，
    於法不合，應予駁回。
八、復按雇主依勞動基準法第11條、第13條但書終止勞動契約，
    而未依規定先予預告者，應給付預告工資，勞動基準法第16
    條第1 項、第3 項定有明文。本件被告係基於勞動基準法第
    11條第1 項第1 款之事由終止勞動契約，復未依同法第16條
    第1 項規定期間預告而終止契約，業經詳述如前，是原告等
    人請求被告給付預告期間工資，即非無據。爰依前開法條規
    定，計算原告等之預告期間工資應分別如附表三「預告期間
    工資欄」所示（計算式如附表四、五、七）。從而，原告等
    人請求被告給付預告期間工資，亦應准許。
九、另按勞工退休金自勞工到職之日起提繳至離職當日止。但選
    擇自本條例施行之日起適用本條例之退休金制度者，其提繳
    自選擇適用本條例之退休金制度之日起至離職當日止，勞工
    退休金條例第16條定有明文。又雇主未依本條例之規定按月
    提繳或足額提繳勞工退休金，致勞工受有損害者，勞工得向
    雇主請求損害賠償，同條例第31條第1 項亦有明文。本件被
    告自96年6 月起，即未依勞工退休金條例規定提繳原告等人
    之退休金，既堪認定如上，則原告請求被告賠償因未提繳勞
    工退休金所受損害，即難謂無理由；爰依上開法條規定，計
    算原告等之損害賠償額分別如附表三「勞退金損害額欄」所
    示（計算式如附表四、五、八，並參照勞工退休金月提繳工
    資分級表）。
十、綜上所述，原告等人依勞動契約之約定、勞動基準法第16條
    第3 項、第17條、勞工退休金條例第12條、第31條之規定，
    請求被告分別給付如附表三「應給付金額欄」所示之金額，
    及均自起訴狀繕本送達翌日即97年9 月3 日起至清償日止，
    按年息5%計算之利息，為有理由，應予准許；逾此範圍之請
    求，則屬無據，應予駁回。又原告陳明願供擔保，聲請宣告
    假執行，關於原告勝訴部分，經核尚無不合，爰酌定相當之
    擔保金額，併准許之；至原告敗訴部分，其假執行之聲請已
    失所附麗，應予駁回。
十一、本件訴訟費用額確定為51,193元，並應由原告負擔464 元〔
    計算式：51193 ×22421 （減縮金額）/0000000（原起訴金
    額）＝227 （減縮部分裁判費應由原告負擔），（00000 －
    000） ×23423 （原告敗訴金額）/0000000（減縮後請求金
    額）＝237 ，227 ＋237 ＝464） ，餘50,729元由被告負擔
    （計算式：00000 －000 ＝50,729），爰併諭知如主文第3
    項所示。
十二、據上論結，原告之訴為一部有理由、一部無理由，依民事訴
    訟法第385 條第1 項前段、第79條、第85條第1 項、第87條
    第1 項、第390條第2項，判決如主文。
中    華    民    國    98    年    2     月    13    日
                  民事第一庭  法  官  馬傲霜
以上正本證明與原本無異。
如對本判決上訴，須於判決送達後20日內向本院提出上訴狀。
中    華    民    國    98    年    2     月    17    日
                              書記官  許秋莉


司法院資訊處製作；財團法人民間司法改革基金會備份。
